臺灣臺南地方法院臺南簡易庭民事判決
110年度南簡字第1076號
原      告  陳建州  
訴訟代理人  陳燕玲  
被      告  陳秀芬  

上列當事人間請求損害賠償事件，經本院於民國110 年10 月7日
言詞辯論終結，判決如下：
    主  文
原告之訴駁回。
訴訟費用新臺幣4,630元由原告負擔。　
　　事實及理由
一、原告主張：
  ㈠原告於民國(下同)108年11月間受讓訴外人全民社會企業股份
    有限公司(下稱全民公司)股權2萬股，入股金新臺幣(下同)2
    0萬元，被告時任全民公司負責人，代理全民公司與原告簽
    立股權投資協議書。因被告未召開股東會議，違反公司法第
    129條規定，其收留原告之入股金，為民法第179條不當得利
    ，應予返還。又被告亦未召開臨時股東會議，違反公司法第
    67條規定，符合民法第222條及第227條可歸責事由，原告之
    前另繳納3萬元參加全民公司提供之臺灣大哥大月租費999上
    網吃到飽電信網卡專案，被告因雙方間投資糾紛，擅自停止
    原告使用該電信專案福利，原告併請求被告應賠償該電信專
    案損失2萬6,973元，以及精神賠償20萬元。綜上合計42萬6,
    973元，原告依民法第179條規定，請求被告給付上開款項。
  ㈡並聲明：被告應給付原告42萬6,973元。
二、被告答辯：
　㈠就原告請求返還入股金部分，被告並無返還股金之義務，因
    全民公司為股份有限公司，有公司法第167條第1項股份回籠
    禁止原則之適用，原告與全民公司簽立之股權投資協議書，
    備註事項雖記載股東得要求被告全額收回股份之約定，然該
    約定應認為違反法律強制規定，依民法第71條規定應屬無效
    ，是原告不得依該約定請求被告收回股份。縱認上開約定並
    未違反法律強制規定，然原告並未繳納任何入股金，故其亦
    無請求被告收回股分之權利。如認原告有繳納入股金，其亦
    只入股8萬元，是被告僅需返還8萬元予原告。
　㈡就原告請求賠償免費網卡部分，被告否認原告有參與全民公
    司提供之電信福利網活動，縱認其有參與該福利網活動，因
    全民公司提供電信網卡供參加者使用，具有公益性質，故規
    範參加者不得對全民公司有任何妨害名譽之行為，否則全民
    公司將停止代為支付網路費用，原告因對全民公司有妨害名
    譽之行為，故業經被告公告取消代為支付網路費用。
　㈢就原告請求精神賠償部分，依民法第195條第1項前段規定，
    得請求非財產上之損害賠償者，以不法侵害他人之身體或其
    其他人格法益而情節重大者為限。然原告並無任何損害可言
    ，被告亦無任何違反法律、公共秩序或善良風俗之情事，被
    告所設立之全民公司係依公司法組織設立，經主管機關核准
    登記之社團法人，被告係以促進社會關懷、解決社會問題為
    本旨，並應用商業運作達成經濟復甦、推動環境清靜、促進
    社會財富均勻、發展創新價值之商業模式等社會公益為目的
    ，被告自設立伊始即依上開宗旨執行。而原告僅係不認同被
    告商業之運作模式，又因爭奪經營權失利與被告生有嫌隙，
    空泛指摘其受有損害，請求精神慰撫金顯無理由。
　㈣並聲明：1.原告之訴駁回。2.如受不利判決，請准被告供擔
    保免為假執行。
三、本院之判斷：
　㈠就原告請求被告返還入股金20萬元部分：
　1.按當事人主張有利於己之事實者，就其事實有舉證之責任，
    民事訴訟法第277條前段定有明文；主張權利或其他法律效
    果存在之當事人，應就其權利或法律上效果發生所須具備之
    要件，負舉證責任。又民事訴訟如係由原告主張權利者，應
    先由原告負舉證之責，若原告先不能舉證，以證實自己主張
    之事實為真實，則被告就其抗辯事實即令不能舉證，或其所
    舉證據尚有疵累，亦應駁回原告之請求（最高法院17年上字
    第917號判例要旨參照）。
　2.次按無法律上之原因而受利益，致他人受損害者，應返還其
    利益。雖有法律上之原因，而其後已不存在者，亦同。民法
    第179條定有明文。是主張不當得利請求權存在之當事人，
    對於不當得利請求權之成立，應負舉證責任，即應證明他方
    係無法律上之原因而受利益，致其受有損害。如受利益人係
    因給付而得利時，所謂無法律上之原因，係指給付欠缺給付
    之目的。故主張該項不當得利請求權存在之當事人，應舉證
    證明該給付欠缺給付之目的（最高法院103年度台上字第219
    8號裁判要旨參照）。
　3.原告主張：其於108年11月間入股全民公司2萬股，入股金20
    萬元，被告時任全民公司負責人，代理全民公司與原告簽立
    股權投資協議書。因被告未召開股東會議，違反公司法第12
    9條規定，其收留原告之入股金，為民法第179條不當得利，
    依該規定請求被告返還等情，固據提出其與被告代理全民公
    司簽立之股權投資協議書影本為證（見調卷第17頁）。然依
    上開規定，原告主張其對被告有不當得利請求權存在，自應
    就其對於被告之不當得利請求權成立之要件事實，應負舉證
    責任。
　4.而依原告主張可知其所陳稱之入股金，乃係投資全民公司股
    份之股款，應屬全民公司之資本額，被告雖時任全民公司負
    責人，然股份有限公司與其之負責人乃不同之法人格，故原
    告之入股金乃歸入全民公司資產，而非由負責人之被告所取
    得，洵堪認定。是原告陳稱被告收留其入股金，構成民法第
    179條不當得利云云，顯係誤認公司與負責人為同一人格所
    致，故其依民法第179條規定，請求被告返還其之入股金，
    核與不當得利請求權之構成要件不符，自無可採。
　㈡就原告請求被告賠償電信福利網損失2萬6,973元部分：
　1.原告另陳稱：其另繳納3萬元參加全民公司所提供之臺灣大
    哥大月租費999上網吃到飽電信網卡專案乙節，依被告抗辯
    ：全民公司提供電信福利網卡供參加者使用，具有公益性質
    ，故規範參加者不得對全民公司有任何妨害名譽之行為，否
    則全民公司將停止代為支付網路費用，原告因對全民公司有
    妨害名譽之行為，故業經被告公告取消代為支付網路費用等
    情詞，可知該電信網費乃係由全民公司提供與參加者使用之
    福利活動，其之法律關係存在於原告與全民公司之間，應堪
    認定。
　2.而被告取消原告之參加資格，縱有不當，而致原告受有損害
    之情事，然法律上應負賠償責任者應為全民公司，而非被告
    ，亦堪認定。是原告請求被告賠償其因電信福利網被停止所
    受之損失2萬6,973元部分，自亦無可取。
　㈢就原告請求精神賠償20萬元部分：
　1.按不法侵害他人之身體、健康、名譽、自由、信用、隱私、
    貞操，或不法侵害其他人格法益而情節重大者，被害人雖非
    財產上之損害，亦得請求賠償相當之金額。民法第195條第1
    項前段所明定。是依該規定請求非財產上之損害賠償者，以
    身體、健康、名譽、自由、信用、隱私、貞操或其他人格法
    益受不法侵害，且情節重大者為限。
　2.本件原告主張之入股金或電信福利資格被取消等情事，性質
    上均屬財產權益，並非人格法益，故縱受有不法侵害，亦無
    從為據為非財產上損害之請求。是其此部分請求，顯屬無據
    ，亦不應准許。
四、綜上所述，原告主張依民法第179條規定，請求被告返還入
    股金20萬元、賠償電信福利網損失2萬6,973元及精神損害20
    萬元，共計42萬6,973元等情事，於法不合，為無理由，應
    予准許。
五、本件判決基礎已臻明確，兩造其餘之攻擊防禦方法及提出之
    訴訟資料經本院斟酌後，認與判決結果不生影響，無庸再予
    論斷，附予敘明。
六、本件第一審訴訟費用額為4,630元，應由敗訴之原告負擔，
    併予確定之。
七、訴訟費用負擔依據：民事訴訟法第78條。
中　　華　　民　　國　 110　　年　　11　　月　　30　　日
              　　民事簡易庭  法  官  陳淑卿
以上正本係照原本作成。
如不服本判決，應於送達後20日內，向本院提出上訴狀並表明上
訴理由，如於本判決宣示後送達前提起上訴者，應於判決送達後
20日內補提上訴理由書（須附繕本）。
中　　華　　民　　國　　110 　年　　12　　月　　6 　　日
                              書記官  謝璧卉